臺灣臺南地方法院刑事裁定
110年度聲判字第78號
聲  請  人  蔡志強
代  理  人  王正宏律師
被      告  施福來


上列聲請人即告訴人等因告訴被告過失致死案件，不服臺灣高等
檢察署臺南檢察分署檢察長駁回再議之處分（110年度上聲議字
第1821號），聲請交付審判，本院裁定如下：
    主  文
聲請駁回。    
    理  由
壹、聲請交付審判及補充理由意旨略以：
  一、本件應以不作為犯角度偵查，調查的範圍應對於被告施福
      來交付被害人蔡柏健使用收益之車輛，是否在行車上屬於
      安全無虞車輛，檢察官漏未調查下列事項：
　　(一)車牌號碼000-0000小客車(以下簡稱系爭車輛)租賃契約
        內容為何？涉及認定被告保證人責任之範圍。
　　(二)系爭車輛定期保養情形為何？是在原廠還是一般修車廠
        ？保養及維修紀錄？系爭車輛有無發生重大事故？有無
        依行政規定定期檢驗？前揭書面資料乃形式認定系爭車
        輛是否客觀上可認為安全無虞之證據均未調取。縱然以
        「作為犯」角度偵查，也應該調取後一併送交鑑定以昭
        慎重，如果這些基本的素材都沒有，鑑定結果如何可信
        ？正因為沒有這些素材，所以檢定報告才只呈現結論，
        沒有經過。而依刑事訴訟法第206條第1項規定意旨，鑑
        定報告沒有鑑定經過只有結果，根本無證據能力，在偵
        查中卻可以此對被告為有利認定，對死者及其家屬，實
        屬不公。
　　(三)因此，本件應調取前揭紀錄後，送TOYOTA原廠鑑定，由
        原廠判定系爭車輛是否在客觀上屬於安全無虞之車輛，
        因為只有原廠有足夠的設備跟技術，可以判斷系爭車輛
        是否合於安全規費（尤其是若系爭車輛是在一般車廠保
        養，更需要經過原廠鑑定，因為一般維修場的技術跟非
        原廠設備，搞不好都已經影響車輛安全結構了），否則
        偵查難謂完備。 
  二、臺灣區汽車修理公業同業公會鑑定報告有下列問題：
　　(一)前揭鑑定報告結論，無非以事故車輛並未碰撞到SRS輔
        助氣囊感知器訊號，因此輔助氣囊未作動。然而，前揭
        分析報告既然依照車輛相關資料可判讀出「...事件發
        生為引擎第16974次啟動後之記錄。兩次事故間隔153毫
        秒。從最後事件3觸發記錄顯示如表2、圖1，第2階段駕
        駛座與副駕駛座SRS輔助氣囊均未觸發作動，觸發記錄
        啟動後53MS，預警式安全帶啟動。」可證明當時車輛撞
        擊力道甚大，該車配屬之SRS輔助氣囊縱然未直接撞擊
        感知器，然在車輛嚴重撞擊下，預警式安全帶既然已經
        可以作動，為何SRS無法作動？該車輛SRS原始設計如此
        ，還是另有人為原因？此部分無從自鑑定報告分析結論
        中看出°易言之，倘若事故車輛SRS輔助氣囊設計未必需
        要直接撞擊至感測器即可能觸發，即於車身遭受嚴重撞
        擊時即可觸發，則車輛原廠非不能自預警式安全帶啟動
        所應遭受之最小撞擊力道判斷SRS系統未作動原因。因
        此，本件實有重新將車輛或將前鑑定資料、維修記錄送
        原審鑑定之必要。(前揭推論並非聲請人自行臆測，而
        是聲請人閱卷後，將該鑑定報告書委請其他汽車維修技
        師判讀結論）
　　(二)揭鑑定報告分析第三點記載：「...右前輪胎已爆破狀
        況...」，被告於民國110年月4日筆錄表示:「...因為
        我本身就是修車的，而且上開車輛在109年11月7日才剛
        換新的輪胎。」。然對照被告偵查中所提維修記錄，10
        9年10月2日固然有更換外胎三條（價格4800元，一條16
        00元，顯然是最便宜的轎車輪胎），另於109年1月17日
        更換「右前外胎」(價格0元，顯然被告是以來源不明舊
        胎更換，否則何來0元輪胎。更何況，該右前外胎更換
        至前揭三條新胎更換，中間已經過了9月，原來的舊胎
        顯然已磨損更為嚴重)。輪胎更換通常是一次四輪換新
        ，就算要省錢，也應該是後方兩個輪胎更新，再將替換
        下來的輪胎換到前輪，這樣車輛駕駛相對穩定。然從被
        告所提維修記錄可證，被告更換輪胎方式已不合常規，
        其中右前輪胎來源不明，又恰好是事故車輛爆胎的位置
        （副駕駛座乘客邱泰郎也證述：第一下是撞到車子的右
        邊），顯示本件有高度可能是因為被告更換不符合安全
        規格之右前輪胎，才導致車輛行進中爆胎失控，如此如
        何能謂被告維修車輛無過失。末以，被告自承維修車師
        傅，然檢察官亦未調取其相關技師證照。
　　(三)前揭鑑定報告分析第三點另記載：「…煞車油壺無煞車
        油…」，再觀本件被告所提維修記錄，並無任何更換煞
        車油記錄，既然維修記錄形式上無更換煞車油記錄，豈
        能再以鑑定報告「推論」是因為煞車系統毀損反推煞車
        油漏盡，如此解釋顯然倒果為因。
  三、事發後被害人家屬到當地查訪住戶，有住戶於事發當時聽
      聞煞車聲，並表示當天透過監視器畫面看到被害人車輛後
      方有車輛追趕，此部分容待後續傳喚住戶為證人並詢問死
      者友人邱泰郎始能辨明。
  四、鑑定公會結論剎車踏板未被作動，何以本件事故現場會留
      有四條剎車痕，實非無疑問。
貳、按告訴人不服上級法院檢察署檢察長或檢察總長認再議為無
    理由而駁回之處分者，得於接受處分書後10日內委任律師提
    出理由狀，向該管第一審法院聲請交付審判，刑事訴訟法第
    258條之1第1項定有明文。本件聲請人蔡志強以被告施福來
    涉犯刑法第276條之過失致死罪嫌，向臺灣臺南地方檢察署
    檢察官提出告訴，經該署檢察官以110年度偵字第20519號為
    不起訴處分後，聲請人不服而聲請再議，經臺灣高等檢察署
    臺南檢察分署於110年11月15日以110年度上聲議字第1821號
    駁回再議之聲請，聲請人於收受再議駁回處分書後，於同年
    月29日委任律師向本院聲請交付審判(見聲請書上本院收文
    章)，程序上於法尚無不合。
參、按法院認為交付審判之聲請不合法或無理由者，應駁回之，
     刑事訴訟法第258條之3第2項前段定有明文。又刑事訴訟法
    第258條之1規定，告訴人得向法院聲請交付審判，揆其立法
     意旨，係法律對於「檢察官不起訴裁量權」制衡之一種外
    部 監督機制，法院之職責僅在就檢察官所為不起訴之處分
    是否 正確加以審查，藉以防止檢察機關濫權。是刑事訴訟
    法第25 8條之3第4項規定：「法院為交付審判之裁定時，視
    為案件已提起公訴。」則交付審判之裁定自以訴訟條件俱已
    具備，別無應為不起訴處分之情形存在為前提。依此立法精
    神，同 法第258條之3第3項規定法院審查聲請交付審判案件
    時「得為必要之調查」，其調查證據之範圍，自應以偵查中
    曾顯現 之證據為限；而同法第260條對於不起訴處分已確定
    或緩起訴處分期滿未經撤銷者得再行起訴之規定，其立法理
    由說明 該條所謂不起訴處分已確定者，包括「聲請法院交
    付審判復經駁回者」之情形在內，是前述「得為必要之調查
    」，其調查證據範圍，更應以偵查中曾顯現之證據為限，不
    得就告訴人新提出之證據再為調查，亦不得蒐集偵查卷以外
    之證據，否則，將與刑事訴訟法第260條之再行起訴規定，
    混淆不清，亦將使法院兼任檢察官而有回復「糾問制度」之
    虞；且法院裁定交付審判，即如同檢察官提起公訴使案件進
    入審判程式，是法院裁定交付審判之前提，必須偵查卷內所
    存證據已符合刑事訴訟法第251條第1項規定「足認被告有犯
    罪嫌疑」檢察官應提起公訴之情形，亦即該案件已經跨越起
    訴門檻，否則，縱或法院對於檢察官所認定之基礎事實有不
    同判斷，但如該案件仍須另行蒐證偵查始能判斷應否交付審
    判者，因交付審判審查制度並無如同再議救濟制度得為發回
    原檢察官續行偵查之設計，法院仍應依同法第258條之3第2
    項前段規定，以聲請無理由裁定駁回。次按刑事訴訟法第25
    1條第1項規定：「檢察官依偵查所得之證據，足認被告有犯
    罪嫌疑者，應提起公訴。」，其所謂「有犯罪嫌疑」之起訴
    條件，雖不以確能證明被告犯罪，而毫無合理懷疑之有罪判
    決之確信為必要，惟仍須依偵查所得之證據資料，足認被告
    有受有罪判決之高度可能，始足當之。
肆、經查：
  一、本件原告訴意旨略以：被告施福來係址設新北市○○區○○路
      0段00號1樓之熊熊租賃有限公司(下稱熊熊公司)之負責人
      ，從事小客車租賃業務。緣告訴人蔡志強之子蔡柏健於10
      9年11月7日向熊熊公司租車，熊熊公司交付系爭車輛予蔡
      柏健使用。被告本應注意所出租之小客車應做好維護檢修
      ，始得交付予承租人，以確保使用人之安全，尤應詳細檢
      查煞車系統、氣囊等安全設備有無故障，確保事故發生時
      保護駕駛與乘客之安全，竟疏未檢查維修，仍於上述時間
      將系爭車輛貿然交付予蔡柏健使用，適蔡柏健於同日22時
      許，駕駛系爭車輛搭載乘客邱泰郎，行經台南市麻豆區17
      1線由北向南方向至麻豆區客子寮1-25號旁，因不詳原因
      致該車無法控制而撞擊導致車禍，且車輛安全氣囊於撞擊
      發生時並未彈出而得以緩衝碰撞，因而致使蔡柏健受有顱
      骨骨折併顱内出血、頭部撞傷等重創，經送醫急救後於同
      年月12日不治身亡。因認被告涉犯刑法第276條過失致死
      罪嫌。
   二、原不起訴處分理由略以：
     (一)本件應審究者，乃被告就上開車禍有無應注意、能注
         意而不注意之行車過失？
     (二)經函詢台灣區汽車修理工業同業公會鑑定系爭車輛是
         否有配備安全氣囊？車禍撞擊時為何安全氣囊未啟動
         ？車輛煞車系統有無故障？經台灣區汽車修理工業同
         業公會鑑定回覆：「1.系爭車輛駕駛及副駕駛座均配
         置SRS輔助氣囊系統。2.系爭車輛撞擊時駕駛座與副駕
         駛座預警式安全帶已啟動，但因嚴重撞擊位置點於系
         爭車輛右後方，故前方SRS輔助氣囊均未觸發作動。3.
         因系爭車輛嚴重撞擊位置點於系爭車輛右後側，且車
         輛前方撞擊力量未觸發前左與前右感知器訊號，導致
         駕駛座與副駕駛座SRS氣囊均未觸發作動。4.系爭車輛
         煞車控制系統無故障現象，車輛撞擊時油門踏板被踏
         下作用，煞車踏板未被作動，導致煞車系統未作動」
         ，有台灣區汽車修理工業同業公會ATV-8593鑑定報告
         書在卷可佐，堪認被害人所駕駛之前揭自小客車駕駛
         座與副駕駛座均有配備安全氣囊，然因撞擊點在右後
         側而未觸發感知器訊號，導致安全氣囊未作動，且前
         揭自小客車煞車系統亦無故障情形，是難認被告有何
         未確認煞車系統、安全氣囊等安全設備有無故障之疏
         失，其所為核與刑法過失致死之構成要件有間，自難
         以過失致死罪責相繩之。
  三、臺灣高等檢察署臺南檢察分署認聲請人再議無理由而予以
      駁回，理由略以：
　　　經原署函請鑑定結果，認系爭自小客車駕駛座與副駕駛座
      均有配備安全氣囊，然因撞擊點在右後側而未觸發感知器
      訊號，致安全氣囊未作動，且該自小客車煞車系統亦無故
      障情形，難認被告有何未確認煞車系統、安全氣囊等安全
      設備有無故障之疏失，業經原處分理由詳述如上。且經警
      採集該小客車方向盤上及血跡之棉棒DNA，與死者蔡柏健D
      NA-STR型相符，可排除來自同車邱泰郎所有，有臺南市政
      府警察局鑑定書附卷可稽，堪認車禍發生之際駕駛人確為
      死者蔡柏健無訛。本件車禍因死者蔡柏健駕駛中不明原因
      失控所致，並無證據足證被告有何過失致死罪責可言。原
      處分核無不合，其見解應予維持。
  四、本院之判斷：
　　(一)經本院依職權調取本件相關偵查卷宗核閱後，認原不起
        訴處分及原駁回處分書所持理由暨事證，各項論點均屬
        有據，未見有與卷證資料相違，或違背經驗法則、論理
        法則之處。
　　(二)另依偵查卷宗內之證據所示情形，補充如下：
　　　⒈本件聲請人蔡志強之子即被害人蔡柏健於109年11月7日
        向被告所經營之熊熊公司承租系爭車輛後，駕駛該車搭
        載乘客邱泰郎於道路上行駛，於同日晚間10時許，沿臺
        南市麻豆區171線公路由北往南方向行駛時，因不詳原
        因致該車無法控制而撞擊路旁護欄發生車禍，且車輛安
        全氣囊於撞擊發生時並未彈出而得以緩衝碰撞，致被害
        人受有顱骨骨折併顱内出血及頭部撞傷等傷害，經送醫
        急救後仍於109年11月12日不治死亡等事實。業據證人
        邱泰郎於警詢時陳述其乘坐被害人蔡伯健所駕駛之系爭
        車輛，行至麻豆區美豐橋時，車輛突然失控而發生交通
        事故等語明確(相驗卷第17、18頁)，並有汽車租賃契約
        書、租用汽車切結書存卷可查(相驗卷第68頁)，而蔡柏
        健因此而死亡一情，亦經檢察官督同檢驗員相驗屍體，
        製有勘驗筆錄(相驗卷第48頁)、相驗屍體證明書(相驗
        卷第52頁)、道路交通事故現場圖(相驗卷第23頁)、道
        路交通事故調查表（一）（二）(相驗卷第24、25頁)、
        現場及車損照片(相驗卷第26至45頁)等在卷可稽，堪以
        認定。
　　　⒉則本件被告施福來是否應負擔過失致死之責，應審究者
        即為被告基於出租人之義務，提供給被害人蔡柏健所駕
        駛之系爭車輛是否有不能安全駕駛的情形。而依據台灣
        區汽車修理工業同業公會鑑定的結果，系爭車輛剎車控
        制系統並無故障現象，且因為嚴重撞擊位置點位於系爭
        車輛右後方，因此系爭車輛駕駛及副駕駛座所配置之輔
        助氣囊均未觸發作動，故依鑑定結果，尚難認被告有未
        確認煞車系統、安全氣囊的安全設備有無故障之疏失，
        有前開鑑定報告在卷可稽，已如前述。而鑑定當時，鑑
        定人員分別就系爭車輛之外觀、內部座位、電瓶電壓、
        輪胎胎紋與胎壓簡式、輪胎出廠日期及型號、煞車碟盤
        、剎車來令片、煞車系統、煞車踏板高度、手剎車、輔
        助氣囊作動器、輔助氣囊CDR等系爭車輛之零件器材，
        逐一檢視、拍照說明鑑定判斷之依據，之後再提出鑑定
        分析，有該鑑定報告書在卷可稽，因此鑑定報告之經過
        已詳載於鑑定報告書內，並非只有結論沒有經過，聲請
        意旨主張鑑定報告只有結論，沒有經過，亦與事實不符
        。
　　　⒊台灣台南地方檢察署檢察官並於臺灣區汽車修理工業同
        業公會出具前開鑑定報告後，依據偵查中之告訴代理人
        之聲請，檢送系爭車輛保養維修工單予該同業公會補充
        鑑定，鑑定結果略以：維修工單內容多為一般消耗性材
        料或定期保養更換品項，有關右傳動軸部分於109年10
        月23日更換，按現車現況，該系爭車輛右傳動軸已受撞
        擊而損壞...傳動軸如有異常，車輛於行駛間會有異音
        產生，容易察覺而會進場更換(見110年度他字第395號
        卷第82頁)。是檢察官已就系爭車輛的保養情形請鑑定
        機構為補充鑑定，而依據該回函的結果，亦難認定被告
        交付系爭車輛予被害人時，該車有不能安全駕駛的情形
        。聲請人主張檢察官未將系爭車輛定期保養情形提供給
        予鑑定過程參考，與事實不符。
　　　⒋本件被告是否應負過失致死之責，端視被告交付系爭車
        輛予被害人時，系爭車輛是否有剎車系統或者完全氣囊
        故障致不能安全駕駛或者無法在發生事故時保護被害人
        之情形？如有該等故障之情形，是否因被告違反出租人
        應交付合於所約定使用收益之租賃物之注意義務所導致
        ？查，本案尚難肯認系爭車輛確有聲請人所指前揭故障
        情形，已如前述。復以現今社會就車輛之保養、維修，
        本非以交付原廠進行為必要，無從逕以被告並非將系爭
        車輛交付原廠進行保養、維修，即認為被告確有違反注
        意義務之情事。因此，系爭車輛是在原廠還是一般修車
        廠保養、之前是否曾經發生重大事故、有無依行政規定
        定期檢驗等情，並不影響本件被告是否應負過失致死之
        責任之判定，聲請人指摘檢察官就此部分未調查而有疏
        漏，同屬無據。
　　　⒌另聲請人以系爭車輛維修紀錄上所載輪胎價格偏低，主
        張被告使用於系爭車輛之輪胎係屬不符合安全規格之輪
        胎，導致車輛行進中爆胎失控云云。惟輪胎之安全性與
        其價格並非絕對相關，無法僅以價格作為判斷系爭車輛
        輪胎安全性之依據。聲請人此部分之主張尚無可採。
　　　⒍聲請人聲請本院重新將車輛或鑑定資料、維修紀錄送鑑
        定、傳喚事發現場住戶以及事故當時與被害人同車之證
        人邱泰郎，欲證明車禍事故發生當時被害人所駕駛之系
        爭車輛後方有其他車輛在追趕，然法院於聲請交付審判
        案件中不得就告訴人新提出之證據再為調查，亦不得蒐
        集偵查卷以外之證據一節，已說明如上，因此，聲請人
        此部分之聲請亦難准許。況聲請人所聲請調查之事項，
        均無關本件車禍事故責任之判定，併予敘明。
  五、綜上所述，本院依職權調取本件相關偵查卷宗核閱後，認
      本件並無聲請人所指摘不利被告施福來之事證，未經檢察
      機關詳為調查或斟酌，或原不起訴處分、原駁回處分所載
      理由違背經驗法則、論理法則或其他證據法則等，得據以
      交付審判之事由存在。依現存卷證資料及聲請人前開聲請
      交付審判意旨，尚不足使本院達於被告涉犯刑法第276條
      過失致死罪嫌而應裁定交付審判之心證，聲請人執前詞聲
      請交付審判，指摘原不起訴處分及原駁回處分之理由不當
      ，核無理由，揆諸前揭說明，本件交付審判之聲請應予裁
      定駁回。
據上論斷，應依刑事訴訟法第258 條之3 第2 項前段，裁定如主
文。
中　　華　　民　　國　　111 　年　　8 　　月　　18　　日
                  刑事第九庭  審判長法  官  卓穎毓
                                    法  官  李俊彬
                                    法  官  莊玉熙
以上正本證明與原本無異。
不得抗告。
　　　　　　　　　　　　　　　　　　書記官  陳昱潔
中　　華　　民　　國　　111 　年　　8 　　月　　22　　日